【裁判字號】    92,上訴,1148
【裁判日期】    920730
【裁判案由】    公共危險等
【裁判全文】
臺灣高等法院臺中分院刑事判決               九十二年度上訴字第一一四八號
    上  訴  人  臺灣臺中地方法院檢察署檢察官
    上  訴  人
    即  被  告  甲○○
    選任辯護人  洪秀一律師
右列上訴人等因被告公共危險等案件，不服臺灣臺中地方法院中華民國九十二年五月
七日第一審判決（民國九十一年度訴字第二九九七號，起訴案號：臺灣臺中地方法院
檢察署民國九十年度偵字第一七二○○號），提起上訴，本院判決如左：
    主      文
原判決撤銷。
甲○○共同放火燒燬現未有人所在之他人所有建築物，處有期徒刑年拾月。
    事      實
一、甲○○與姓名不詳之成年男子共同基於意圖為自己不法所有之詐欺取財概括犯意
    及放火燒燬現未有人所在之他人所有建築物之犯意聯絡，計劃以：虛設成衣工廠
    ，憑資投保高額之商業火災保險後，再以佯裝成衣工廠係不慎失火或遭他人縱火
    之詐術，向保險公司詐領高額之商業火災保險理賠金。由該名成年男子負責幕後
    策劃及提供資金，由甲○○負實際執行相關事務。二人謀議既定後，即先由甲○○於民國（下同）八十九年十一月一日，向不知情之乙○○承租其所有臺中縣梧
    棲鎮○○街三一巷六二號三層樓房屋一棟，租期為一年，充作虛設成衣工廠使用
    。再由甲○○負責購置不詳數量之布匹、成衣、人體模特兒、辦公桌椅及加工機
    器等物品，置放在上開成衣工廠內，憑資取信於保險公司。隨即由該不詳姓名之
    成年男子先後於九十年五月十四日、同年月二十八日、同年六月四日，以電話聯
    絡向統一安聯產物保險股份有限公司（以下簡稱統一公司）、太平產物保險股份
    有限公司（以下簡稱太平公司）及中國產物保險股份有限公司（以下簡稱中國公
    司）等三家保險公司，以甲○○名義為投保人，投保保險金額依序各為新臺幣（
    下同）一千五百萬元、九百三十萬元、九百二十萬元，期間均為一年之商業火災
    保險。在經上開三家保險公司核保後，甲○○乃於九十年七月二十一日凌晨一時
    四十分許，將其事先所購置不詳數量之汽油，潑灑於上開房屋二樓Ａ區北側、樓
    梯口、Ｂ區及與Ｃ區南側等四處布匹上，加以點火燃燒，之後再迅速離開現場。
    欲以此佯裝係因不慎失火或遭不詳之人縱火，而釀成火災之詐術，向統一公司、
    太平公司及中國公司等三家保險公司，詐領高額之商業火災保險理賠金。嗣於九
    十年七月二十一日凌晨二時許，分住於臺中縣梧棲鎮○○街七七巷三三號、同巷
    四十號之丙○○、戊○○二人睡覺時，聽到一聲氣爆鉅響，旋出外查看，發現甲○○所承租之上開房屋二樓發生火災，乃立即報警通知消防人員到場撲滅大火，
    幸僅燒燬現未有人所在之乙○○所有上開房屋及甲○○所有不詳數量之布匹、成
    衣、人體模特兒、辦公桌椅及加工機器等物品，並未毀損其他相臨之房屋（毀損
    乙○○所有上開房屋與毀損停放上開房屋附近道路旁之戊○○所有車牌號碼：Ｎ
    Ｙ–八二九五號自用小客車及毀損停放上開房屋附近道路旁之丙○○所有車牌號
    碼：Ｒ六–○一八三號自用小貨車部分，均未據告訴。）。嗣經甲○○於同日，
    以電話方式，連續分別向上開三家保險公司通知出險理賠，惟因上開火災經臺中
    縣消防局到場勘查後，認為起火原因不排除人為蓄意縱火，乃於九十年八月一日
    發文通知上開三家保險公司，致使甲○○與上開成年男子共同欲以上開詐術，詐
    領商業火災保險理賠金之計謀，均未能得逞。
二、案經臺中縣警察局清水分局報請臺灣臺中地方法院檢察署檢察官偵查起訴。
    理      由
一、訊據上訴人即被告甲○○（下稱被告）固不否認曾於右揭時地向被害人乙○○承
    租上開房屋，並先後向上開三家保險公司，投保上開數額之商業火災保險。且於
    保險期間內，發生上開火災，經其以電話方式，通知上開三家保險公司出險理賠
    ，但迄今未獲理賠之事實，但矢口否認有何放火燒燬現未有人所在之他人所有建
    築物及詐欺取財未遂之犯行，辯稱：其向被害人乙○○承租上開房屋，係作為開
    設成衣工廠使用。其開設上開成衣工廠，共計已投入資金二千萬元，資金來源為
    ：其中九十萬元為互助會會款，以支票調借現金共計約二百零九萬二千五百元，
    以本票調借現金共計約三十萬元，賭博（六合彩）贏得共計約六百五十萬元。又
    其曾向案外人程清森、楊子濱二人，分別購買布匹，貨款金額共計各一千萬零十
    二萬四千七百零五元、九百七十八萬四千九百八十元。其係於火災當日之前一日
    （即九十年七月二十日）下午六時許，離開上開房屋，直至九十年七月二十一日
    凌晨三點許，接獲被害人乙○○之電話通知後，始知上開房屋發生火災。其並無
    放火燒毀上開房屋及詐領保險金之行為云云。惟查：
(一)、I、上開火災發生後，消防人員前往救災之際，有聞到汽油的味道，房屋內充
      滿可燃性氣體。上開房屋鐵捲門之所以明顯受外力掀開，應係該可燃性氣體不
      完全燃燒，類似閃燃氣爆，壓力往外宣洩所造成。且二樓的鋁門窗都有往外炸
      開的情形，應該不是外力去敲開所造成，故判斷上開火災應係縱火等情，業據
      當時前往救災之臺中縣消防局火災調查課隊員林錫永於偵查中，證述明確（見
      偵查卷第一二一頁）。II、發生上開火災之臺中縣梧棲鎮○○街三一巷六二號
      建物係三層樓ＲＣ結構，為閒置中的成衣加工廠，現場分別於Ｃ區○道○段與
      北側，以及Ａ區北側尋獲疑似附著汽油之布匹，依「現場燃燒後狀況」所示，
      二樓Ａ區北側、樓梯口及Ｂ區與Ｃ區南側等四處明顯分別各為起火點。本案起
      火原因應以人為蓄意潑灑易燃性液體，再以明火引燃之可能性較大等情，亦有
      臺中縣消防局火災調查報告書一份，現場位置圖三紙，照片二十五幀附於偵查
      卷第六頁以下可稽。
(二)、I、經臺中縣消防局人員依現場初步判斷之起火點，抽樣採取該起火點所殘留
      之布料殘留物三件，送往內政部消防署鑑定，結果認均含汽油類混合物促燃劑
      ，有該署九十年八月七日火災證物鑑定報告一紙附於偵查卷第三九頁可參。II
      、又該署上開鑑定結果，係依美國材料暨測試協會出版之標準方法（ＡＳＴＭ
      １６１８）中第二類之汽油類之判定基準，所為之判定結果。其該標準方法，
      將目前之可燃性液體，依其主要成分碳數之分佈，分為第一類至第五類，另第
      ○類則為碳變異之可燃性液體。其中汽油混合物促燃劑則為第二類之可燃性液
      體，其判定之依據除樣品須含有該標準方法所規定之十五個標的化合物外，亦
      須與標準品之圖譜分析比對，故其判定條件相當嚴謹。一般石化物品於火場中
      燃燒後，可能會產生某些化合物成份，與判斷基準所用之標的化合物成份相同
      ，但由已發表之文獻中，尚未發現有一樣品燃燒後，可產生與汽油相同之十五
      個標的化合物成份等情，有該署九十二年三月十二日消署調字第○九二○○○
      三四六八號函一紙附卷可參（見原審卷第一六七頁）。III、準此，應堪認上開
      火災之發生乃係由人持汽油類混合物促燃劑，潑灑於上開房屋二樓北側、樓梯
      口、Ｂ區及與Ｃ區南側等四處布匹上，加以點火所造成無訛。
(三)、上開房屋發生火災後，最早係由住在與上開房屋相鄰近之丙○○、戊○○二人
      ，聽到一聲氣爆鉅響，出外查看，始發現上開房屋發生火災，旋即報警通知消
      防人員到場處理等情，亦據證人丙○○、戊○○二人於臺中縣消防局梧棲消防
      分隊調查時，證述綦詳（參偵查卷第一五頁至第一八頁）。
(四)、本件係由不詳姓名之成年男子先後於右揭時地，分別向統一公司、太平公司及
      中國公司等三家保險公司投保保險金額各為一千五百萬元、九百三十萬元及九
      百二十萬元，期間均為一年之商業火災保險等情，已據證人即上開三家保險公
      司之調查人員康耀宗、楊國良及陳玉真等三人分別於警詢及偵查中之證述（參
      偵查卷第九九頁至第一○一頁、第一二五頁至第一二七頁）相符，並有商業火
      災保險單三紙附於偵查卷第一九頁至第二一頁可參。
(五)、被告重複向統一公司、太平公司及中國公司等三家保險公司投保計三千三百五
      十萬元之火災保險，投保係一位自稱王先生之男子主動打電話到保險公司連繫
      ，前往該投保地點評估時，係一位身材微胖，年約四十多歲的人接洽的，並未
      看到甲○○，且當初去評估時並沒有什麼貨物，說是剛搬來的，等做好之後再
      通知，惟尚未通知即發生火災了，且經保險人員詢問亦表示未重複等情，亦據
      證人即保險公司人員康耀宗、楊國良及陳玉真等人於警詢及偵查中供述明確（
      見偵查卷第九九頁至第一○一頁、第一二五頁至第一二七頁）。被告雖辯稱：
      該名接洽之約四十歲男子係其所請之業務員，不知其姓名，只做一個星期即離
      職云云，惟據證人康耀宗、楊國良及陳玉真等人於警詢時均供稱：並不認識被
      告甲○○，投保標的物及投保金額均係該姓名不詳之成年男子所提供審核，保
      費亦由其支付等語，且投保事宜關係投保人即被告之權益，何能由一姓名不詳
      僅工作一星期即離職之成年男子出面與保險公司接洽，被告所辯與常情相違，
      實難採信，足認本案應係該姓名不詳之成年男子與被告甲○○分擔共同犯罪行
      為無誤。
(六)、被告供承：其經營上開成衣工廠，並未辦理公司登記或工廠登記或營利事業登
      記。且其經營上開成衣工廠之期間長達近九月（即自八十九年十一月一日起，
      至九十年七月二十一日止），期間僅曾僱用男性員工一人，而該名男性員工僅
      工作約一星期，即離職，亦未向其支領薪資。經營期間僅曾大量進貨，但無任
      何出貨，復未印刷任何文件，亦未有任何行銷產品之作為等情觀之，倘被告並
      非為投保上開商業火災保險，而虛設上開成衣工廠，憑以詐領高額之商業火災
      保險理賠金，又豈會以上開極為不尋常之經營方式，經營上開成衣工廠。
(七)、I、被告辯稱：其投入資金約二千萬元，開立上開成衣工廠，其資金來源為：
      互助會會款共計約九十萬元，以支票調借現金約共計二百零九萬二千五百元，
      以本票調借現金共計約三十萬元，賭博（六合彩）贏得共計約六百五十萬元云
      云，僅提出互助會單三紙，支票存根二紙，本票、存根各一紙為證，未能提出
      其他相關事證，加以佐證。II、證人林金泉於原審法院九十二年三月五日審理
      時，固結稱：曾於上開火災發生前，出借二百萬元現金交付予被告，而被告當
      時僅開立一紙本票作為擔保，並無書立其他單據或交付任何支票。該二百萬並
      非自銀行提出，乃係平日四處籌措而來，置於身邊（家中）再一次直接交付予
      被告，故並未將該二百萬元存入銀行帳戶云云，並提出本票一紙為證。然證人
      林金泉所述借款予被告之過程，顯與坊間一般之借款常情有異，況證人林金泉
      亦無法提出二百萬元之資金來源，僅泛稱：係平日四處籌措而來云云。且證人
      林金泉名下僅登記有房屋課稅現值為三十九萬九千八百元之房屋一棟，八十年
      份一九九七cc. 國產自用小客車一部，及價值五萬六千零五十元等之投資等財
      產，且最近幾年均未申報個人綜合所得稅等情，有財政部臺灣省中區國稅局沙
      鹿稽徵所九十二年三月二十七日中區國沙鹿二字第○九二○○○九六九五號函
      及所檢附之歸戶財產查詢清單一紙附卷可參（見原審卷第一九八至第二○一頁
      ）。另證人林金泉於八十八年間，受僱於佳宙興業有限公司時，投保勞工保險
      之投保薪資僅為每月一萬六千五百元等情，有勞工保險局九十二年四月一日保
      承資字第○九二一○一○二五○○號書函所檢付之勞工保險被保險人投保資料
      表（明細）一紙附卷可參（見原審卷第二○二頁至第二○八頁）。由是以觀，
      證人林金泉確否具有出借二百萬元現金予被告之資力，實令人懷疑。III、被告
      至今仍未投保全民健康保險，而自八十一年九月十七日退保勞工保險後，即未
      再投保勞工保險等情，有中央健康保險局中區分局九十二年二月十二日健保中
      承二字第○九二○○一八一一五號函、勞工保險局九十二年二月十日保承資字
      第○九二一○○三五八六○號書函所檢附之勞工保險被保險人投保資料表各一
      紙附卷可參（見原審卷第九九頁至第一○二頁）。另被告於九十二年一月二十
      九日，名下登記有六十二年份、一六○○cc. 國產自用小客車一部、七十二年
      份、一一七一cc. 國產自用小客車一部及價值一千萬元之投資等財產。八十七
      年度至九十年度申報之個人綜合所得申報數額各為五十一萬八千五百四十四元
      、三十五萬零六百八十一元、二十八萬四千一百元、二十二萬八千八百七十五
      元等情，有財政部臺灣省中區國稅局九十二年一月二十九日中區國稅服字第○
      九二○○○七七六八號函所檢附之歸戶財產查詢清單一紙，綜合所得稅各類所
      得資料清單四紙附卷可稽（見原審卷第八八頁至第九○頁）。基上等情，實難
      信被告辯稱：其係具有二千萬元資力之人，且曾投入二千萬元之資金，開設上
      開成衣工廠一節，確屬實情。
(八)、I、被告辯稱：案外人即其妻蔣玉娟，亦有以開立支票及成立互助會之方式，
      對外調借資金，供其使用云云。II、然案外人蔣玉娟名下僅登記有八十三年份
      一二七五cc.國產自用小客車一部之財產，近幾年均未申報個人綜合所得稅等
      情，有財政部臺灣省中區國稅局沙鹿稽徵所九十二年三月二十七日中區國沙鹿
      二字第○九二○○○九六九五號函及所檢附之歸戶財產查詢清單各一紙附卷可
      參（見原審卷第一九八至第二○一頁）。自八十九年二月一日以後，即未投保
      全民健康保險及勞工保險等情，有中央健康保險局中區分局九十二年四月四日
      健保中承三字第○九二○○二八○○四號函所檢付之健保投保紀錄、勞工保險
      局九十二年四月一日保承資字第○九二一○一○二五○○號書函所檢附之勞工
      保險被保險人投保資料表各一紙附卷可參（見原審卷第二○二頁至第二一○頁
      ）。III、依被告所提之互助會單六紙所示，案外人蔣玉娟所召集或參加之互助
      會每會金額僅三千元至三萬元不等，會員僅十餘位至二十餘位。又觀諸被告所
      提之案外人蔣玉娟之銀行帳戶存摺所示，案外人蔣玉娟平日出入之金額僅為數
      千元至十餘萬元不等。且案外人蔣玉娟所使用之支票帳戶，於九十一年間，僅
      有金額為數千元至二十萬元不等之進出交易，有合作金庫銀行沙鹿分行九十二
      年二月二十六日合金沙存字第○九二○○○一二四五號函所檢附之交易明細一
      紙，臺灣中小企業銀行沙鹿分行九十二年三月十一日九二沙鹿字第二一一號函
      檢附之往來明細資料一份附卷可參（見原審卷第一一五頁至第一二六頁、第一
      三四頁至第一四○頁、第一六四頁至第一六六頁）。Ⅳ、基上等情，亦難認案
      外人蔣玉娟係屬具有相當資力之人，而可提供相當資金予被告，供被告投入二
      千萬元，憑以開設上開成衣工廠。
(九)、I、被告辯稱：其曾向案外人程清森、楊子濱二人，分別購買大量之布匹，貨
      款金額共計各一千萬零十二萬四千七百零五元、九百七十八萬四千九百八十元
      ，並已各給付五百三十二萬四千七百零五元、六百五十八萬四千九百八十元之
      貨款予該二人，其餘貨款部分則尚未清償，未清償部分僅開立本票交付該二人
      作為擔保云云，並提出使用坊間書局出售之空白估價單，以手寫方式簡略填載
      之估價單（未詳載貨物之名稱、型號及色澤等詳細資料）共計五十紙附於偵查
      卷第七二頁至第八三頁為證。被告上開所辯，固與證人程清森、楊子濱二人分
      別於原審法院九十二年三月五日審理時，所為之證述相符，並經證人程清森提
      出本票三紙為證。II、然依該二證人所為之證述，被告與彼等就高達五、六百
      萬元之鉅額交易，竟均以現金當場交付之方式為之，而未使用任何支票。且該
      二證人本身均無開立任何公司或營利事業，而僅係分別向真實姓名年籍均不詳
      、自稱為「許欽峻」、「陳政明」之成年男子調取大量之貨物，再將之轉賣予
      被告。又彼等支付鉅額之貨款予案外人「許欽峻」、「陳政明」二人時，亦僅
      使用現金當場交付之方式為之，而未使用任何支票。且被告其餘未給付之貨款
      （各約四百八十萬元、三百二十萬元）部分，彼等亦未給付予案外人「許欽峻
      」、「陳政明」二人，而該二人至今亦未分別再向彼等催討上開未給付之貨款
      。由是以觀，該二證人所證述之情節，核與一般交易之常情有違甚明。III、再
      徵以：證人程清森並無任何財產，除八十七年度有申報七萬五千三百九十五元
      之個人綜合所得收入外，八十八年度至九十年度均未申報個人綜合所得稅等情
      ，有財政部臺灣省中區國稅局臺中縣分局九十二年三月二十六日中區國稅中縣
      四字第○九二○○一七五一七號函所檢附之綜合所得稅各類所得資料清單四紙
      ，歸戶財產查詢清單一紙附卷可參（見原審卷第一九三頁至第一九六頁）。而
      證人楊子濱自八十九年一月五日起，即任職於臺中縣沙鹿鎮公所至今，有勞工
      保險局九十二年四月一日保承資字第○九二一○一○二五○○號書函所檢附之
      勞工保險被保險人投保資料表、中央健康保險局中區分局九十二年四月四日健
      保中承三字第○九二○○二八○○四號函所檢附之健保投保紀錄各一紙附卷可
      參（見原審卷第二○二頁至第二一○頁）。且證人楊子濱近幾年，除有於九十
      年度曾申報個人綜合所得收入總額為三十六萬一千元外，並未申報個人綜合所
      得稅，名下登記有課稅現值為十八萬八千七百元之房屋一棟，七十八年份之一
      五九七cc. 國產自用小客車一部，價值一百二十五萬元之投資等財產等情，有
      財政部臺灣省中區國稅局沙鹿稽徵所九十二年三月二十七日中區國沙鹿二字第
      ○九二○○○九六九五號函及所檢附之歸戶財產查詢清單各一紙附卷可參（見
      原審卷第一九八頁至第二一○頁）。足見該二證人證稱：彼等具有能力分別調
      取價值近千萬元之貨物，再將之轉售予被告一節，是否屬實，令人懷疑。Ⅳ、
      況被告平時即有使用支票之習慣，且曾持支票向不詳之他人調借現金，亦曾開
      立十二紙支票，交付予被害人乙○○，憑以支付上開房屋之租金等情，業據被
      告供承在卷，核與被害人乙○○於原審法院九十二年一月二十三日勘驗現場時
      所為之陳述相符。衡以常情，被告既有使用支票之習慣，其應無捨棄便利之支
      票不用，而全以當場交付現金之方式，支付上開五、六百萬元鉅額貨款之理。
      足見被告上開所辯，應非屬實，尚無可採。
(十)、I、被告辯稱：上開火災發生當時，其並不在現場，而係與案外人林坤正前往
      彰化縣中彰快速道路快官交流道附近之某不詳小溪，垂釣鰻魚云云。II、經原
      審法院於九十二年三月二十六日，對被告與證人林坤正為隔離訊問後，證人林
      坤正係結稱：當晚渠與被告會合後，各自開車前往釣魚之小溪，但在尚未到達
      到釣魚之小溪前，路途中被告即接獲電話，隨後並表示其有事須先行離開，因
      而中途返回，故被告當晚並未到達釣魚之小溪，僅有渠一人獨自至釣魚之小溪
      云云。然被告卻供稱：當晚其與證人林坤正已各自開車到達釣魚之小溪旁，正
      準備開始釣魚，但在其未開始釣魚前，接到被害人乙○○之電話，其即開車返
      回上開火災現場云云。由此足見被告之供述與證人林坤正之證述並不相符，是
      被告辯稱：上開火災發生當時，其並不在場，而係與案外人林坤正前往彰化縣
      中彰快速道路快官交流道附近之某不詳小溪，垂釣鰻魚云云，應非屬實。III、
      被告之選任辯護人認原審法院書記官係摘述記錄證人林坤正之證述，於九十二
      年七月三日上訴理由狀，請求勘驗原審法院九十二年三月二十六日之訊問筆錄
      錄音帶，欲證明被告與林坤正係到達釣鰻魚之現場，在整理釣鉤準備垂釣時，
      被告接到電話始先行離開云云。惟經本院核閱原審法院九十二年七月三日之訊
      問筆錄，證人林坤正就前開所供已結證明確在卷，復觀諸該日筆錄記載均為連
      續性陳述並無辯護人所指摘之情，辯護人請求勘驗當日訊問筆錄錄音帶，核無
      必要。
(十一)、I、被告曾自七十八年四月十四日起，至八十一年九月十六日，受僱於造新
      織造廠股份有限公司，從事成衣相關工作，有勞工保險局九十二年二月十日保
      承資字第○九二一○○三五八六○號書函所檢附之勞工保險被保險人投保資料
      表各一紙附卷可參（見原審卷第一○一頁至第一○二頁）。參以其當時投保薪
      資僅為每月八千四百元至一萬二千六百元不等，應堪認被告當時所擔任之職位
      應非屬經營階層之人員。且除此以外，被告並無其他與成衣有關之工作歷練。
      準此，被告若非意欲詐領高額之商業火災保險理賠金，應無可能於國內景氣仍
      屬不佳之八十九年十一月間，在其之前未有相關之創業經驗及足夠之工作歷練
      下，仍大膽投入相當之資金，開設上開成衣工廠。II、被告於偵查及警訊已供
      承：發生上開火災當時，其並未與他人結有仇怨，且於火災發生之前日下午六
      時許，其離開上開成衣工廠時，已將門窗上鎖完畢。而能打開上開房屋大門之
      遙控器僅由其一人所持有，並無交付予他人持有（參偵查卷第四頁、第九○頁
      、第一○五頁）等語。且依臺中縣消防局火災調查報告書所載，並未發現上開
      房屋之門窗有遭人破壞後，再入內縱火之情形，而上開房屋南側出入口之小門
      於火災前，應呈閉鎖將態（參偵查卷第八頁）。
(十二)、綜上所述，本院經綜合審酌上開一切情狀後，認為被告應係與某姓名年籍均
      不詳之成年男子共同串謀欲以：虛設成衣工廠，憑以投保高額之商業火災保險
      ，再以佯裝上開成衣工廠係不慎失火或遭他人縱火之詐術，向保險公司詐領高
      額之商業火災保險理賠金。由被告先向不知情之被害人乙○○承租上開房屋，
      再購置不詳數量之布匹、成衣、人體模特兒、辦公桌椅及加工機器等物品，置
      放在上開成衣工廠內，憑資取信於保險公司。即由不詳姓名年籍之成年男子先
      後向統一公司、太平公司及中國公司等三家保險公司，分別投保保險金額依序
      各為一千五百萬元、九百三十萬元及九百二十萬元之商業火災保險。並在經上
      開三家保險公司核保後，被告即於上開時間，以上開方式縱火，而燒燬現未有
      人所在之被害人乙○○所有上開房屋，欲以此詐術，向統一公司、太平公司及
      中國公司等三家保險公司，詐領高額之商業火災保險理賠金。從而，本件事證
      明確，被告犯行，已堪認定。
二、按刑法之放火罪，其直接被害法益，為一般社會之公共安全，雖同時侵害私人之
    財產法益，但仍以保護社會公安法益為重，況放火行為原含有毀損性質，而放火
    燒燬現未有人所在之他人所有建築物，自係指該建築物整體而言，應包括墻垣及
    該住宅內所有設備、傢俱、日常生活上之一切用品。故一個放火行為，若同時燒
    燬他人有建築物與該建築物內所有其他物品，無論該其他物品為他人或自己所有
    ，與同時燒燬數犯罪客體者之情形不同，均不另成立刑法第一百七十五條第一項
    或第二項放火燒燬前二條以外他人或自己所有物罪（最高法院七十九年度臺上字
    第一四七一號判例參照）。故核被告所為，係犯刑法第三百三十九條第三項、第
    一項詐欺取財未遂罪與同法第一百七十四條第一項放火燒毀現未有人所在之他人
    所有建築物罪。被告與上開不詳姓名年籍成年男子間，具有犯意之聯絡及行為之
    分擔，為共同正犯。被告已著手於詐欺取財犯罪行為之實施，惟尚未詐取得財物
    ，為未遂犯。被告基於概括犯意連續分別向三家保險公司投保，詐領高額保險理
    賠金之三次犯罪行為，均時間緊接，觸犯構成要件相同之罪名，依刑法第五十六
    條規定，為連續犯，以一罪論。被告所犯上開二罪間，具有方法、結果之牽連關
    係，為牽連犯，應依刑法第五十五條規定，從一重之放火燒燬現未有人所在之他
    人所有建築物罪處斷。
三、原審為科刑之判決，固非無見，惟查(1)本件係由該姓名不詳之成年男子出面與三
    家保險公司接洽投保事宜（詳如前述），原判決認係由被告所為，事實認定與卷
    證資料不符，尚有未洽。(2)被告基於一個概括犯意，連續分別向三家保險公司投
    保，欲詐領高額保險理賠金未遂之三次犯罪行為，時間緊接，且觸犯構成要件相
    同之罪名，依刑法第五十六條規定，為連續犯，應論以一罪，原判決漏未論述，
    亦有未合。檢察官據被害人乙○○（屋主）請求上訴，以與被告已達成和解，被
    告卻未賠償其損害，原審量刑顯屬過輕；被告上訴意旨仍執陳詞，否認犯罪各指
    摘原判決不當，雖均無理由，但原判決既有上述可議之處，仍由本院將原判決撤
    銷改判，審酌被告正值青壯，國中畢業，不思以正途謀利，竟圖謀不法之利益致
    犯本罪，其犯罪手段具有暴力性，犯罪所生危害鉅大，不僅嚴重危害他人生命、
    身體及財產之安全，並有礙於商業火災保險之正常營運與發展，實際上並未有犯
    罪所得前，犯行即遭發覺，事後已與被害人乙○○、丙○○及戊○○等三人達成
    民事和解（乙○○部分，尚未履行賠償）等一切情狀，仍量處如主文第二項所示
    之刑。
四、被告選任辯護人九十二年七月三日上訴理由狀，載稱本件火災調查報告、卷附採
    樣之鑑定報告及消防人員之證詞，僅能證明係人為縱火，無從證明係被告所為，
    請求本院協同統一公司、太平公司及中國公司分別委託之鑑定證人「鼎耀保險公
    證人有限公司」及「華信保險公證人有限公司」，派員再共同會勘火災現場，協
    助清點布匹數量及其價值等情，因本案事證已明確，核無必要，併此敘明。
五、據上論斷，應依刑事訴訟法第三百六十九條第一項前段、第三百六十四條、第二
    百九十九條第一項前段，刑法第二十八條、第一百七十四條第一項、第三百三十
    九條第三項、第一項、第五十五條，罰金罰鍰提高標準條例第一條前段，判決如
    主文。
本案經檢察官丁○○到庭執行職務。
中      華      民      國      九十二   年       七      月    三十    日
                                    臺灣高等法院臺中分院刑事第一庭
                                          審判長法  官  陳  紀  綱
                                                法  官  方  艤  駐
                                                法  官  陳  登  源
右正本證明與原本無異。
如不服本判決應於收受送達後十日內向本院提出上訴書狀，其未敘述上訴之理由者並
得於提起上訴後十日內向本院補提理由書（均須按他造當事人之人數附繕本）。
                                                書記官  林  明  冬
中      華      民      國      九十二   年       七      月    三十一  日
附錄論罪科刑法條
刑法第一百七十四條第一項
放火燒燬現非供人使用之他人所有住宅或現未有人所在之他人所有建築物、礦坑、火
車、電車或其他供水、陸、空公眾運輸之舟、車、航空機者，處三年以上十年以下有
期徒刑。
                      Ｉ


司法院資訊處製作；財團法人民間司法改革基金會備份。
